【裁判字號】    95,台上,7088
【裁判日期】    951221
【裁判案由】    偽造文書
【裁判全文】
最高法院刑事判決            九十五年度台上字第七０八八號
上  訴  人  甲○○
上列上訴人因偽造文書案件，不服台灣高等法院中華民國九十五
年十月四日第二審判決（九十五年度上訴字第二七二二號，起訴
案號：台灣台北地方法院檢察署九十三年度偵字第一三三三四號
），提起上訴，本院判決如下：
    主  文
上訴駁回。
    理  由
按刑事訴訟法第三百七十七條規定，上訴於第三審法院，非以判
決違背法令為理由，不得為之。是提起第三審上訴，應以原判決
違背法令為理由，係屬法定要件。如果上訴理由書狀並未依據卷
內訴訟資料，具體指摘原判決不適用何種法則或如何適用不當，
或所指摘原判決違法情事，顯與法律規定得為第三審上訴理由之
違法情形，不相適合時，均應認其上訴為違背法律上之程式，予
以駁回。本件上訴意旨略稱：(1)、上訴人與連秀銀雖是男女朋友
，但上訴人並不知連秀銀之真實本名，連秀銀冒用何維燕之名義
申請補發信用卡，上訴人並不知情，因而在不知情之情況下，與
連秀銀共同使用信用卡消費，原判決未予查明，徒以上訴人與連
秀銀係男女朋友即認定上訴人知情且共謀，對上訴人有利之辯解
，未說明不予採納之理由，顯有判決不備理由之違法。(2)、連秀
銀所為之供述前後不一，上訴人一再聲請傳訊連秀銀對質，原判
決對上訴人之聲請不予採納，亦未說明理由，即有應於審判期日
調查之證據未予調查及判決不備理由之違誤。
惟查原判決認定上訴人為連秀銀之男友，二人竟共同基於意圖為
自己不法所有及行使偽造私文書之概括犯意聯絡，於民國九十三
年五月十四日，由連秀銀冒用何維燕之名義填寫申請書，向玉山
商業銀行（下稱玉山銀行）申請，並獲核發玉山銀行生活工廠聯
名信用卡，寄送至上訴人位於台北縣三重市○○路○段一七六號
十四樓之住處，即由連秀銀於該信用卡背面偽簽何維燕之署押一
枚，而與上訴人連續於如原判決附表（下稱附表）一所示之時間
、地點，施用詐術持卡向各該商店不知情之店員消費，並在簽帳
單上偽造何維燕名義之署押，足以生損害於何維燕、玉山銀行及
如附表一所示商店對於信用卡持卡人身分核對之正確性。嗣於九
十三年六月七日晚間七時許，上訴人與連秀銀前往台北市萬華區
○○○路七十號四樓之二十之歡樂少年電玩便利屋，復以前述方
式結帳購買電腦遊戲軟體時，當場為警查獲等情，因而撤銷第一
審科刑之判決，依牽連犯之例改判論處上訴人共同連續行使偽造
私文書罪刑（累犯），係依憑共同被告連秀銀之證詞、告訴代理
人張剛維之指訴、證人何維燕、李昭益之證詞、玉山銀行生活工
廠聯名信用卡申請書影本、聯名信用卡一只、簽帳單影本十一紙
及傳真查詢國內各類掛號郵件查單等證據資為論處上訴人罪刑之
依據，並敘明上訴人明知連秀銀冒名申請，並由其收受玉山銀行
所寄發之信用卡，且連秀銀每一筆持卡消費時，上訴人均在場等
情，業據連秀銀供述明確，至於連秀銀雖一度供稱辦卡係伊本人
意思，上訴人並沒有出意見，伊未向上訴人說信用卡非伊所有等
語，係因上訴人在場而有所顧忌，未敢吐露實情所致，尚難據此
即為有利於上訴人之認定等理由綦詳，按諸卷存資料，並非無據
。又查上訴人於原審審理時自承知悉其女友姓連，則上訴人收受
玉山銀行所寄發連秀銀冒名何維燕申請之信用卡，並與連秀銀一
同持卡消費，原判決認定上訴人顯然已知情而有共同犯意之聯絡
，尚無違背經驗法則。再連秀銀業於第一審到庭接受檢察官、上
訴人之交互詰問，有審判筆錄可憑，上訴人於原審亦未具體指稱
有何新事實為第一審詰問時所未詢明，則原判決未再傳訊連秀銀
到庭，依刑事訴訟法第一百九十六條之規定，並無違背調查必要
性。上訴意旨(2)核非上訴第三審之適法理由，至於其他上訴意旨
，係就原判決已說明論駁之事項，徒憑己意漫事爭辯，或恣意解
釋，與法律規定得為第三審上訴理由之違法情形，不相適合，應
認其關於行使偽造私文書部分之上訴為違背法律上之程式，予以
駁回。至其牽連犯刑法第三百三十九條第一、二項詐欺取財、詐
欺得利罪等部分，核係犯刑事訴訟法第三百七十六條第一款、第
四款所列之案件，依該法條規定，既經第二審判決，不得上訴於
第三審法院，則牽連之重罪（行使偽造私文書）部分，其上訴既
不合法，無從為實體上之判決，上開輕罪部分，自亦無從適用審
判不可分之法理，併為實體上之審判，亦應從程序上予以駁回。
據上論結，應依刑事訴訟法第三百九十五條前段，判決如主文。
中    華    民    國  九十五  年   十二   月  二十一  日
                      最高法院刑事第七庭
                          審判長法官  呂  潮  澤
                                法官  吳  昆  仁
                                法官  孫  增  同
                                法官  趙  文  淵
                                法官  吳      燦
      本件正本證明與原本無異
                                      書  記  官
中    華    民    國  九十五  年   十二   月  二十八  日
                                                   ｍ


司法院資訊處製作；財團法人民間司法改革基金會備份。
